臺灣高等法院臺中分院刑事判決　　93年度上重更(三)字第23號
上　訴　人
即　被　告　劉榮三
選任辯護人　廖志堯　律師
上　訴　人
即　被　告　張鎮興
指定辯護人　盧志科　律師
上　訴　人　陳彩鳳
上列上訴人因被告等殺人等案件，不服臺灣臺中地方法院90年度
重訴字第914號，○○民國90年8月28日第一審判決（起訴案號：
臺灣臺中地方法院檢察署90年度偵字第3048、4408、5936號），
提起上訴，本院判決後，經最高法院第三次發回更審，本院判決
如下：
    主    文
原判決關於壬○○、己○○部分撤銷。
壬○○、己○○共同犯對於女子以強暴方法而為性交之罪，而故
意殺害被害人，壬○○，累犯，處死刑；己○○處無期徒刑；均
褫奪公權終身。並均應於刑之執行前，令入相當處所施以強制治
療，其期間至治癒為止，但不得逾參年。
扣案之鐵鎚壹把沒收。
    事    實
一、壬○○曾因犯竊盜罪，經臺灣臺中地方法院判處有期徒刑一
    年確定，於民國85年4月21日執行完畢，又因違反麻醉藥品
    管理條例及竊盜罪，經臺灣臺中地方法院分別判處有期徒刑
    四月及一年六月確定，嗣經裁定定應執行刑為有期徒刑一年
    八月，並於87年1月11日假釋期滿執行完畢。己○○與壬○○又因同犯搶奪罪，經臺灣臺中地方法院於89年12月13 日
    分別判處有期徒刑一年八月及二年二月，並均於90年3月1日
    在本院撤回上訴而確定（己○○部分於92年6月24日執行完
    畢，壬○○部分於92年12月31日執行完畢）。壬○○、己○○於90年1月2日，因搭訕而認識在臺中縣○○鄉○○路○○
    檳榔攤販賣檳榔之女子Ａ（姓名、年籍詳卷附姓名代號對照
    表），見其頗具姿色，意圖追求，適90年1月5日壬○○之兄
    劉○○（所涉共同殺人罪部分，業經本院判處有期徒刑十二
    年確定）駕駛車號00-0000號自用小客車南下臺中擬搭載壬○○返回臺北工作。壬○○、己○○乃於當日中午先以電話
    邀約甲○出遊，壬○○、劉○○與己○○三人並俟甲○下班
    後，於同日下午7時許搭載甲○離開前開檳榔攤；同日晚上8
    時許，四人抵達臺中縣○○市○○街閤家歡ＫＴＶ店唱歌。
    其間先由己○○陪同甲○外出購買速食餐點與茅台酒二瓶至
    ＫＴＶ店內共飲，迄同日晚上10時許離開ＫＴＶ店後，乃改
    由壬○○駕車載同其餘三人外出兜風夜遊，先至臺中市○○
    路附近，再折返臺中縣○○市。同日晚上約11時許，車行接
    近臺中縣○○市○○公園附近時，己○○竟於車內臨時興起
    淫念，而在前開自用小客車後座，對甲○以強暴之方法而為
    性交；其後車行至臺中縣○○市○○公園內，甲○乃下車稍
    事清洗，壬○○再繼續將前開自用小客車駛往臺中縣○○市
    ○○○停車，待己○○走出車外後，壬○○亦另起淫念，而
    在車上對甲○以強暴之方式為性交，並致甲○受有處女膜之
    撕裂傷、兩側大腿皮下出血，陰阜周圍呈較紅腫且合併皮下
    出血與子宮出血等傷害。隨後因甲○當場揚言要對壬○○、
    己○○二人提出性侵害之告訴，壬○○畏懼因而遭受強制性
    交之刑事訴追，當即興起剝奪甲○行動自由及殺害甲○並毀
    損屍體以湮滅罪證之犯意，己○○與劉○○亦附和同意而彼
    此產生犯意之聯絡，其中劉○○並當場表示：「如果要做就
    不要留下證據，把東西收好丟掉」等語。之後甲○要求壬○○等載其回家，三人即基於前開共同殺害甲○、妨害甲○行
    動自由及共同損壞屍體之犯意聯絡，強行載甲○至臺中縣○○鄉一處中國石油股份有限公司（簡稱中油）加油站，以此
    強暴之方式非法剝奪甲○之行動自由，並由己○○下車購買
    新臺幣（下同）十元之汽油而以保特瓶裝置，以備共同殺害
    甲○及毀損其屍體之用。嗣於翌日即於90年1月6日凌晨1時
    50分許，壬○○駕車抵達臺中縣○○鄉○○路0號之中油加
    油站，三人稍作休息，甲○並以公共電話聯絡其友人蔡○○
    向其哭訴後，此時甲○尚不知壬○○等人已有將其殺害並毀
    損屍體之謀議，仍再度哀求壬○○等人載其回家，壬○○等
    人未應允，仍繼續駕車前往臺中縣○○鄉或○○鎮○○○等
    人跡稀少之處，尋找合適作案棄屍地點，並持續控制非法剝
    奪甲○之行動自由。迨同日凌晨2時24分至凌晨3時6分間之
    某時，壬○○將車停駐於臺中縣○○鄉○○村○○街○區○○道路○○○00號處旁，隨即下車至後行李箱拿出其所有之
    鐵鎚一把，劉○○則下車抽煙後再返回車上，甲○因意識到
    恐遭不利對待，下車擬行脫逃，壬○○立即以前開鐵鎚重擊
    甲○後頸部及頭部，致甲○不支倒地；壬○○並命己○○將
    甲○之內褲脫下後，由壬○○以前開購得之汽油潑灑在甲○
    下體處，並點火焚燒，意圖毀去其與己○○分別對甲○強制
    性交之跡證，使甲○身上之衣裙著火而痛苦狂奔並跌落路旁
    乾溝內又復坐起。壬○○見甲○尚未死亡，乃再持鐵鎚或以
    腳踢重擊甲○頭部多處，並為示行為分擔而將鐵鎚交與己○○，命己○○再以鐵鎚擊打甲○二下，致甲○頭部兩側均有
    大小不等、傷口深淺不一之多處不規則裂痕，且頭骨破裂、
    腦漿外溢而死亡始行罷手。事後為圖掩藏甲○之身分，壬○○乃以現場之乾草堆置於甲○身上，再持前開購買之剩餘汽
    油潑灑在甲○屍體之頭部，且點火焚燒，己○○並將甲○之
    隨身物品、皮包取走，由壬○○駕車載同其餘二人離去。同
    日凌晨3時32分許，三人由臺中縣○○鄉行經○○路左轉○○鄉○○路往○○市方向行駛，行車至臺中縣○○市角潭路
    大排水溝旁，由己○○將甲○之皮包、隨身物品及前開作案
    用鐵鎚丟入排水溝內以湮滅證據，劉○○並提醒壬○○、己○○是否已將甲○之皮包丟棄後，再由劉○○駕駛前開自用
    小客車至己○○位於臺中縣○○鄉○○路00巷00號家中將染
    血衣物換掉，劉○○復單獨駕原車北上返回臺北縣○○市住
    處。迨於同日下午3時45分許，經路人陳○○、詹○○發現
    遭放火焚燒之甲○屍體，乃報由警方前往採證，經臺灣臺中
    地方法院檢察署檢察官解剖相驗，經比對血型及ＤＮＡ確定
    死者身分即甲○；另路人劉○○於90年1月7日上午10時許，
    在臺中縣○○市○○路○段000號對面溝圳內發現遭丟棄之
    甲○皮包衣物及前開作案用鐵鎚一支，報警後經警採證後扣
    案。壬○○、己○○得知犯行已然東窗事發，乃北上藏匿於
    劉○○住處，並將渠等作案所用衣物丟棄於臺北縣○○市附
    近之排水溝。嗣經警積極清查甲○行動電話通聯紀錄並調閱
    相關行車路線之監視錄影帶過濾可疑車輛，而於90年2月10
    日晚上10時30分許，在臺北縣○○市○○街00巷00號5樓劉
    ○○住處逮捕三人。
二、案經甲○之父母（姓名詳卷附姓名代號對照表）訴由臺中縣
    警察局○○分局報請臺灣臺中地方法院檢察署檢察官偵查起
    訴。
    理    由
一、訊據上訴人即被告（以下稱被告）壬○○固坦承與被害人甲○發生性關係後，要求被告己○○購買汽油並於右開時地點
    火燒甲○等情不諱；被告己○○則坦承的確違反被害人意願
    而與甲○發生性關係，並於甲○倒地不起後拿取鐵鎚擊打甲○二下等情不諱；然二人均矢口否認有妨害自由及殺人、毀
    損屍體犯行，被告壬○○辯稱：伊是與甲○以一萬元之代價
    ，經甲○之同意為性交易，且因甲○事後向伊索取五萬元之
    性交易代價，並拿出汽油準備同歸於盡，又吵著要伊歸還小
    皮包，伊一時氣憤才以鐵鎚毆打並點火燒甲○，但甲○並未
    因而死亡，是己○○再次重擊甲○頭部致甲○死亡，又伊與
    甲○發生性交易後，還曾拿電話卡給甲○打電話，不可能剝
    奪甲○行動自由，當天在○○鄉中油加油站，伊曾要甲○自
    行搭計程車回家，但是因為甲○皮包不見了，自己不下車，
    伊沒有不讓甲○下車云云。被告己○○則辯稱：伊沒有殺害
    甲○之故意，是被告壬○○脅迫伊要共同承擔，伊才輕敲甲○二下，伊沒有放火焚燒毀損屍體也沒有剝奪甲○行動自由
    云云。惟查：
  (一)被告二人於偵查及原審調查時均供稱有遭警刑求，故渠等於
    警訊中所為陳述均不足採為證據云云，被告己○○於本院上
    訴審仍供稱被刑求，被告壬○○則稱未被刑求云云。然被告
    二人於移送臺灣臺中地方法院檢察署檢察官複訊時，該署檢
    察官提示警訊筆錄時均答稱：筆錄實在，且沒有被警方刑求
    等語（見偵查卷第55頁反面、第57頁反面），有前開偵訊筆
    錄在卷可憑。被告壬○○於原審勘驗偵訊錄影帶及本院上訴
    審調查時親自表示伊沒有遭刑求，警察對伊很好等語（見原
    審卷第158、159頁、本院上重訴卷第84頁）；而被告己○○
    於警訊時均端坐椅子上，並無異狀，眼睛注視電腦螢幕，陳
    述清楚，業據原審於90年7月20日勘驗己○○之偵訊錄影帶
    ，製有勘驗筆錄一份（見原審卷第151頁），並有錄影帶三
    捲附卷可憑。且證人即承辦警員詹捷州於原審結證稱：「本
    案事證明確，沒有必要刑求，渠等均無刑求」等語明確（見
    原審卷第96頁）。足見被告二人於警訊中之供述均係出於自
    由意志無疑，被告等前開刑求抗辯，顯係卸責之詞，不足採
    信，先此敘明。
  (二)被告二人分別坦承曾在甲○生前與之發生性交行為，其中被
    告壬○○之血液ＤＮＡ與甲○陰道及肛門棉棒（精子細胞層
    ）ＤＮＡ之ＳＴＲ型別相同，並有內政部警政署刑事警察局
    90刑醫字17205號鑑驗書一紙附卷可憑（見偵查卷第86頁）
    。而該性交行為並非出於甲○意願，業據同案被告劉○○於
    偵訊中供稱：「因一開始甲○不肯與己○○發生性行為，只
    是後來就沒有掙扎了，因為當時我坐在車內」「一開始甲○
    不肯與我弟發生性行為‥‥」等語（見偵查卷第60頁反面）
    ，核與被告己○○於偵訊、原審及本院更一審調查中均供稱
    ：「（為何不送甲○回去？）‥‥留壬○○與甲○在車上，
    但我知道壬○○想強姦甲○，我有看見車子在搖」「（既是
    合意發生性關係，何以會怕人家告？）‥‥壬○○當時是強
    暴甲○的」「（何以知壬○○是強姦甲○？）壬○○親口對
    我說的，他說要上甲○時，甲○不肯‥‥」「（你說壬○○
    想要強姦被害人，在○○○那邊？）是。」「‥‥我有強姦
    被害人，壬○○也有強姦被害人‥‥」「我和壬○○有強姦
    被害人沒錯，我先強姦被害人，之後才是壬○○，不是用金
    錢交易，被害人說要告我們‥‥」等語相符（見偵查卷第78
    頁正反面、原審卷第129頁、本院上重更(一)卷第61、64頁）
    。雖被告己○○於警訊及偵查中曾供證稱，被告壬○○與甲○係以一萬元，達成性交易之合意云云；然徵之被告壬○○
    與甲○發生性交行為當時，被告己○○係在車外且僅見車子
    幌動，而判斷被告壬○○與甲○在車上發生性關係，其焉能
    知悉被告壬○○與甲○有達成性交易之合意﹖已不免令人置
    疑，且被告己○○嗣於90年2月14偵查，及其後在原審調查
    中，均供稱所謂被告壬○○與甲○以一萬元為性交易一事，
    均係被告壬○○所告知，或應被告壬○○之要求而如是說（
    見偵卷第78頁、原審卷第56、143頁）。而法醫於甲○死後
    檢視其泌尿生殖及附屬器官發現：甲○陰道入口處有一處女
    膜較深之裂痕，較新鮮，於六點鐘方向，其兩側大腿亦可見
    皮下出血，陰阜周圍呈較紅腫且合併皮下出血，子宮亦可見
    出血，生前有受強力撞擊，有前開解剖紀錄一份在卷可佐（
    見相驗卷第23至27頁），並經證人即擔任解剖之法醫師戊○○於原審及本院更二審結證稱：被害人有子宮出血，大腿兩
    側有瘀血，可以判斷是遭大力扮開大腿及撞擊，而從被害人
    陰道受傷情形判斷，本件如果不是一個人多次強迫性行為或
    二人以上的強迫性交，應不會造成這麼多嚴重傷害，因此可
    認定是遭強迫所造成，而不是自願的等語明確（見原審卷第
    167頁反面、本院上重更(二)卷第81頁反面）。再衡諸被告二
    人與甲○結識甫三天，並非舊識，而依前述法醫證述，被害
    人子宮頸很乾淨，顯示生前不是經常有性交經驗，更難令人
    相信甲○肯在短時間內分別自願與被告二人發生性關係。又
    倘甲○係分別自願與被告二人發生性關係，何以又無端遭來
    殺身之禍！況若僅被告己○○對甲○為強制性交，則上列甲○陰道內之傷害應於被告己○○犯行後已然造成，甲○焉有
    可能再同意與被告壬○○為性交易？是被告己○○一度辯稱
    甲○係自願與其發生性關係，及被告壬○○辯稱係以一萬元
    之代價，經甲○同意與之性交云云，均屬事後飾卸之詞，委
    無足採。被告二人係分別以強制力，違反甲○意願與之性交
    ，堪以認定。又被告二人分別係在不同時地對甲○為強制性
    交，且被告己○○於對甲○強制性交後，車行至○○市○○○時，已自行下車暫時離開至旁邊，對於被告壬○○之強制
    性交行為並未親自見聞等情，業據被告己○○於警詢及偵訊
    時供述明確（見偵查卷第27、58、79頁），核與被告壬○○
    於警詢中及原審、本院更一審調查時分別供陳述情節相符（
    見偵查卷第21頁、第128頁反面、原審卷第63頁、本院上重
    更(一)卷第93、94頁）。顯見被告己○○係於被告壬○○駕駛
    車輛出遊之途中，驟起淫念，而於車輛後座對甲○為強制性
    交，被告壬○○見狀方另起色心，尋得適當之停車地點駐車
    後，待被告己○○下車，亦對甲○為強制性交之犯行，是被
    告二人在各自為強制性交行為前，並未相互謀議先後要對甲○為強制性交，尚難遽予認定被告二人對強制性交部分，有
    犯意之聯絡與行為之分擔之共犯關連，渠二人自係各自單獨
    起意為之甚明。
  (三)被告二人係於先後對甲○為強制性交後，因甲○當場揚言對
    被告等提出性侵害之告訴，被告壬○○即起意妨害甲○行動
    自由及殺害甲○滅口並毀損屍體以湮滅犯罪跡證，並取得被
    告己○○及同案共犯劉○○之附和同意之事實，業據被告己○○分別於警訊、偵查、原審及本院更一審調查中供述甚詳
    ，其供稱：「‥‥商談後壬○○提議要下手殺害○女，劉○○附議表示要做就乾淨一點，然後我們三人便上車，車子開
    往○○方向，在加油站以保特瓶購買十塊汽油，買完便走產
    業道路尋作案地點，因找不到適當地點，又繞回○○明德加
    油站‥‥」，「‥‥壬○○要我買汽油回來」，「在○○○
    就說要做就做乾淨一點，劉○○說完之後才一起去買汽油‥
    ‥」，「被害人說要告我們，壬○○說要把一萬元拿回來‥
    ‥」，「後來因為被害人說要告我們，所以才會犯下大錯，
    想要殺害被害人的意圖是由壬○○起意，他還叫我去買汽油
    ‥‥」等語（見偵卷第26、79頁、原審卷第133頁、本院上
    重更(一)卷第64、225頁）；即被告壬○○於本院更二審中亦
    自承在○○○與甲○性交後，即有殺害甲○之意，其於警訊
    供稱：「‥‥我就開車行經○○鄉一處加油站，我就叫己○○下車買了一瓶以礦泉水空瓶盛裝的汽油後又將車駛回○○
    鎮前往○○林場山區，‥‥我又將車開至○○鄉明德加油站
    讓開女子下車上廁所後，該女子又要求我等載她回家，我並
    未依照她的意思，反將車子開至○○鄉山區一處產業道路停
    車與該女子理論，該女子依然不從，我即打開後車廂取出汽
    油及鐵鎚‥‥」，「問：被害人當時有無要求你們載送他回
    檳榔攤？）他有要求，他吵著要他的皮包，一直到最後一通
    電話時，她才吵著要我們送她回檳榔攤。」（見偵查卷第21
    頁反面、本院上重更(二)卷第65頁）。被告己○○於偵查中供
    稱：他們仍要我買十元之汽油，我買完了上車，時間約是隔
    日凌晨一點餘，又繞到○○鄉明德加油站上廁所，因一直找
    不到適當作案地點，‥‥劉將車再開到○○鄉產業道路附近
    ，時間已是凌晨三、四點，在這期間甲○有表示要回家，但
    壬○○不肯，○停車時，即按紐打開車後廂，甲○也開門跑
    下車。‥‥」，「（問：是否女孩子因為爭執皮包不見了，
    所以不願下車？）不是，她是急著要回家，不是因為找不到
    皮包而不回家。」，（見偵查卷第79頁正反面、（見本院上
    重更(一)卷第227頁）。證人劉○○於本院更二審證稱：「‥
    ‥我記得在○○加油站有下車，從○○林場出來，我們有到
    加油站，我只記得之間繞了很久，這之間該女子一直吵著要
    他的皮包，壬○○要他自己搭車回去，但是該女子要我們送
    她回去，她也一直打電話，該女子可能害怕所以一直要我們
    送她回去。」等語（見（見本院上重更(二)卷第216頁）。證
    人蔡○○於警詢、偵查及原審分別證稱：「‥‥約至6日凌
    晨1點多時，她打電話給我時，在電話中我有聽到他要求對
    方不要這樣等語帶哽咽，又交待我要等她就掛電話‥‥」，
    「倒數第二通電話，甲○打電話給我，對我哭訴，說對方對
    她毛手毛腳，後來甲○電話好像掉在地上，我聽到對方好像
    與甲○在拉扯，但我叫她不應，這通電話裡甲○有對我表示
    要回家等語，‥‥」，「‥‥第三通的時候我問她在那裡她
    說她不知道，而且她說她喝醉，她說那三個人一直灌她酒，
    而且她說她想回家，‥‥第三通她說她想要回去，旁邊很吵
    ，有風的聲音，而且她好像有發生什麼事情，她說她想回來
    ，用求救的口氣，她用台語講，她說我想要回家，他們不讓
    我回去，‥‥」等語（見偵查卷第98頁、第133頁反面、原
    審卷第90頁）。均足認定被害人甲○確亟欲回家，而有要求
    被告等送其回家或讓其回家，被告等仍執意不肯，而非法剝
    奪甲○行動自由之事實，至為明顯。被告壬○○於警訊、偵
    查及原審調查中亦供稱甲○曾揚言要告其強姦罪，且甲○有
    看到其身分證，並背身分證字號碼等語（見偵卷第21、56
    、57頁、原審卷第23頁反面）。雖被告二人曾供稱係因甲○
    要求壬○○給付五萬元，並揚言如不給付，要告彼等強姦等
    語，壬○○始提議殺害甲○云云；然被告等原係未徵得甲○
    同意，即以強制手段對之性交，甲○應無與被告等為性交易
    之合意，有如前述，即被告己○○於偵查中亦一度供稱：「
    壬○○所說五萬元恐嚇一事，是亂編的」等語（見偵卷第80
    頁反面），足見被告等事後所稱甲○要求彼等給付五萬元云
    云，係欲呼應前述性交易之辯詞，並無足採。惟被告等確係
    因恐甲○提起性侵害之告訴，而起意殺人滅跡，並因尋找作
    案地點，而有妨害甲○之行動自由等行為，應堪認定。被告
    二人與共犯劉○○既於90年1月5日晚上11時許，在臺中縣○○市○○○起意殺害甲○以掩飾被告二人對甲○強制性交之
    跡證，則自該時地起，自有起意剝奪甲○行動自由之犯意聯
    絡，雖甲○曾在期間打電話予友人蔡○○，然查自○○○到
    案發地點，均係人煙罕至之地，且時間發生在深夜凌晨，被
    害人為一單身女子面對駕駛自用小客車之被告等三男子，衡
    情應不至於輕舉妄動，被告等亦應深知其無必要限制甲○打
    電話，是以被告壬○○辯稱伊曾經借電話卡予甲○打電話，
    自無剝奪甲○行動自由之意云云，亦不足採信。
  (四)被告壬○○於警詢、偵審中分別坦承：「我持鐵鎚敲擊該女
    子後腦一下，該女子應聲倒地，後又站起來，我又對其頭部
    敲二下後，頭部流血倒地，‥‥我就將火點著，她衝向我，
    ‥‥己○○就拿鐵鎚猛力敲擊該女子頭部‥‥」，「我一生
    氣才拿我所有工作用之鐵鎚打她後頸部二下，甲○就倒了下
    來，‥‥並把甲○推入溝渠，我再將汽車潑到甲○身上‥‥
    甲○痛而跑來跑去，此時‥‥甲○仍然在說話，己○○則拿
    鐵鎚再次毆打甲○頭部，‥‥」，「‥‥當時被害人一直吵
    我，我就很生氣，我就從車上拿鐵鎚打被害人‥‥」等語明
    確（見偵查卷第21頁反面、第56頁反面、本院上重更(一)卷第
    64頁），核與被告己○○於警詢及偵審中分別坦承：「‥‥
    商談後壬○○提議要殺害○女，劉○○附議要做就做乾淨一
    點‥‥壬○○從車子後行李廂，取出鐵鎚追打甲○，甲○倒
    地後，‥‥壬○○再將汽油倒入甲○下體，壬○○將汽油點
    燃，甲○尚未死亡，因疼痛在排水溝掙扎，壬○○再以鐵鎚
    敲打○女頭部和後背，甲○不支倒地，‥‥我以鐵鎚敲打二
    下完上車，接著壬○○‥‥以打火機點燃衣服、雜草企圖焚
    燒甲○屍體，屍體點著後由壬○○先開車‥‥壬○○要我將
    作案鐵鎚放入甲○隨身皮包內，再將皮包丟入排水溝湮滅證
    據‥‥」，「壬○○‥‥示意要把她開到僻靜處做掉，‥‥
    壬○○仍說要做就要做乾淨一點，劉○○也知道壬○○的打
    算，也跟著附和，‥‥」「（你有拿捶頭打甲○？）‥‥壬○○拿鐵鎚毆打甲○很多下‥‥用打火機點燃，甲○因灼痛
    ，起身跑動，這時壬○○叫我再拿鐵鎚打甲○，‥‥」「（
    甲○倒下後如何？）‥‥○○命我脫下甲○內褲，○○把汽
    油潑灑在甲○下體，此時甲○有醒過來，但不穩摔落乾溝內
    ，‥‥○○又拿鐵鎚在甲○後腦擊打數下，至甲○倒地為止
    ，‥‥我當時很怕，只說趕快回去，而○○一直坐在車上觀
    看，○○此時把鐵鎚交給我，命我再去毆打死者，我無奈怕
    ○○打我，只得過去擊打二下而已‥‥」，「‥‥我承認我
    最後有敲兩下，是壬○○叫我敲的‥‥我敲兩下之後，被害
    人就倒在地上了‥‥」，「‥‥當時壬○○沒講話，直接把
    車開到山上，車子停下來之後，被害人就下車，不知道怎樣
    ，壬○○就跑到後面，當時鐵鎚、汽油是在後座，我就聽到
    『碰』的一聲，被害人就倒在地上了，壬○○叫我將被害人
    內褲脫掉，把汽油倒在被害人的下體，然後點火」，「（壬○○怎麼講要將被害人殺掉？）‥‥之後壬○○敲被害人，
    被害人倒地之後，就叫我脫被害人的內褲，壬○○說如果我
    不照做的話就要我死，當時劉○○在車上，在殺人現場的時
    候劉○○有下車，打的時候劉○○在車上‥‥之後就看到被
    害人身上已經著火了跑過去，之後就倒下去，壬○○還在那
    裡敲被害人，壬○○也叫我敲被害人，壬○○說我不敲的話
    就要我死」，「到了案發地點之後，被害人就下車，壬○○
    就從行李箱拿出鐵鎚下車，然後我就聽到『碰』一聲，被害
    人就倒地了，我下車去看，要阻止壬○○，看到被害人有爬
    起來‥‥我跑去和劉○○說，趕快擋住你弟弟，當時劉○○
    是清醒的，但是他不理我，然後我就看到被害人身上著火跑
    過去，我沒有澆汽油，也沒有點火，但是我有敲被害人兩下
    ，是壬○○叫我敲的」等語（見偵查卷第27、28、58、59頁
    ，第79頁反面至80頁、本院上重更(一)卷第61、96、98、175
    頁），及共犯劉○○於偵訊中所供：「（何人提議殺甲○？
    ）不是我，是我弟壬○○的主意」等語相符（見偵查卷第60
    頁）。再查，甲○之屍體經解剖鑑驗結果，甲○腦漿已溢出
    頭皮外表，頭部多處不規則之裂痕，兩側均有，且大小不等
    、傷口深淺不一甚或不同之鈍器物，又傷口兩側均有傷害，
    致命傷為頭部，有臺灣臺中地方法院檢察署相驗屍體證明書
    及法醫師解剖紀錄一紙附卷可憑（見相驗卷第31頁、第23至
    27頁），並經法醫師戊○○於原審結證稱：「因為力量差距
    很大，造成傷口深淺不一，因為一般人同時間被打，最多是
    兩邊或三邊，若四面八方都有被打，就可能有二人以上，而
    且有兩種凶器，一種是鐵器，一種是木器或用腳踢，圓形凹
    陷骨折可能是鐵鎚造成，線狀骨折可能是棍子或用腳踢」等
    語明確（見原審卷第167頁）。被告壬○○於原審調查、審
    理時亦曾供稱曾用腳踢被害人等語（見原審卷第25、185頁
    ），並有鐵鎚一把扣案可稽（照片見偵查卷第46頁）。再被
    告壬○○稱其未以鐵鎚打甲○頭部，經法務部調查局測試呈
    情緒波動反應，研判有說謊，有該局（90）陸（三）字第00
    000000號鑑定通知書一紙在卷可憑（見原審卷第163頁）。
    又經本院更二審提示甲○屍體照片，法醫戊○○證稱：被害
    人右側臀部有紅腫現象，應屬生前遭火燒的，解剖當時判斷
    係死後燒，是依據氣管沒有吸入碳粒來判斷等語（見本院上
    重更(二)卷第82頁）。再者，甲○之生前所著內褲已成焦黑狀
    ，與其生前所著衣服均檢出有汽油成分，有內政部刑事警察
    局90年1月20日刑鑑字第6635號鑑驗通知書一份在卷可憑（
    見偵查卷字148頁），及有燒焦之短裙之相片一幀附卷可稽
    （見偵查卷第174頁），核與被告壬○○於警訊、偵訊及原
    審調查、審理時均供稱甲○生前，有以火燒甲○之行為等語
    （見偵查卷第21頁反面、第56頁反面、原審卷第63、185頁
    ），及被告己○○於偵訊及本院上訴審時均供稱被告壬○○
    有以火燒甲○下體（見偵查卷第59頁、本院上重訴卷第144
    頁），且被告壬○○於動手燒被害人下體之前有說過，其目
    的是要破壞留在甲○體內之精液等語（見偵查卷第59頁反面
    ）相符。再依解剖紀錄觀之，甲○之全身左側燒傷造成嚴重
    之氣管出血及支氣管肺之出血，但碳粒及濃煙均止於甲狀軟
    骨以上，且未見火焰吸入之燒焦粘膜，有解剖紀錄可憑（見
    偵查卷第219頁），被告己○○所供被告壬○○曾於甲○生
    前，以火燒其下體等語，應屬可採，足證甲○生前下體有被
    焚燒之情形。又甲○屍體面部燒灼嚴重，無法辨識容貌，有
    甲○陳屍現場相片及解剖相片各一組附卷可憑（見偵查卷第
    164至199頁），並經證人即法醫師戊○○於原審結證明確（
    見原審卷第166頁反面），參酌前述解剖結果，堪信甲○死
    後有遭焚毀面部之情形，且被告壬○○於偵訊及原審調查、
    審理時均坦承案發時汽油係伊點燃等語，已見前述，堪信被
    告壬○○有以火毀損屍體之行為，而被告等人在謀議殺害甲○，並決意要做就做乾淨，不要留下證據後，共同至○○買
    瓶裝汽油，再至案發地點殺害之，其縱未親自下手焚屍，亦
    應有以被告壬○○之行為為自己之行為之犯意。綜上證據，
    足見本件在臺中縣○○鄉案發現場，係由被告壬○○先以鐵
    鎚重擊甲○頸部及頭部，致甲○倒地短暫昏迷，被告壬○○
    再命被告己○○將甲○之內褲脫下，由被告壬○○以前開購
    得之汽油潑灑在甲○下體處（按：接近臀部），並點火焚燒
    ，甲○因遭火灼燒（臀部附近著火紅腫）痛苦，甦醒來回奔
    跑並跌落路旁乾溝內，又復坐起，被告壬○○又持鐵鎚或以
    腳踢重擊甲○頭部多處，並為示行為分擔而將鐵鎚交與己○○，命己○○再以鐵鎚擊打甲○二下，致甲○頭部兩側均有
    大小不等、傷口深淺不一之多處不規則之裂痕，且頭骨破裂
    、腦漿外溢而死亡。且為圖掩藏甲○之身分，被告壬○○乃
    另點火焚燒甲○屍體（造成死後焚燒之跡證）之事實可以認
    定。被告二人與劉○○於凌晨將車行至山區偏遠處，衡情甲○應係驚恐萬分，焉有可能尚以汽油威嚇壬○○並期待壬○○給付金錢之理；被告壬○○辯稱是甲○自己拿出汽油說要
    同歸於盡，及前稱未以鐵鎚重擊甲○頭部云云，均不足採信
    。另劉○○於本院審理中改證稱被告壬○○僅打甲○二下，
    且不確定壬○○手上有拿東西，看到甲○身上著火後，見壬○○從水溝上來，係己○○過去打甲○，甲○係己○○打死
    的云云，應係迴護其弟即被告壬○○之詞，亦不足採信。
  (五)本件被告等在90年1月5日近22時離開ＫＴＶ，業據被告己○○於警訊時供述明確（見偵查卷第27頁），與證人即ＫＴＶ
    服務生李○○證述：至當晚21時下班時，被告等仍於包廂內
    唱歌等語相符（見偵查卷第109頁反面）。另被告等人於同
    月6日凌晨1時50分許，在臺中縣○○鄉○○路○號中油加油
    站休息，2時24分經過臺中縣○○鄉○○村○○街00號處由
    ○○鄉○○○方向進入案發處，而於90年1月6日3時6分許折
    返同一地點往○○鄉○○○方向，同日凌晨3時32分許由○○鄉○○街左轉○○路往○○方向，有監視器拍攝之影像三
    紙附卷可憑（見偵查卷第94頁至第96頁）。是以被告壬○○
    等人於90年1月6日凌晨2時24分37秒在距離案發地點約三公
    里處前往案發地點行駛，後來在90年1月6日凌晨3時6分48
    秒再折返前開○○街00號，此段時間扣除其往返行車時間，
    應足認即被告等人殺害甲○之時間；雖此加害甲○之時間，
    距彼等分別在往○○市○○公園途中，及接續在○○○對甲○強制性交後，起意殺人滅跡之時間（約前晚11時許），約
    近四小時之久，但徵之被告等係於接續對甲○為強制性交後
    ，當場因恐甲○對彼等提起性侵害之告訴，而起意殺人滅跡
    ，並著手準備購買汽油，及駕車繞行諸多人煙罕至之山區，
    尋找合適之行凶地點，前後均持續將甲○置於自己非法掌控
    之中，直至將之殺害為止，足見被告等所為強制性交與殺人
    行為間，具有密切之關連性，且時間上亦有始終銜接之關係
    。參之最高法院86年台上字第4970號判決意旨，被告等所為
    應可認與強制性交而故意殺害被害人之結合犯意義相當。
  (六)又被告壬○○、己○○先後於該車之後座對甲○以強暴之方
    式為性交，並與劉○○共同另起剝奪甲○行動自由、殺害甲○並毀損屍體之犯意，由壬○○以鐵鎚重擊甲○頸部及頭部
    ，致甲○倒地，壬○○再命己○○將甲○之內褲脫下，由壬○○以前開購得之汽油潑灑在甲○下體處，並點火焚燒，再
    先後持鐵鎚重擊甲○頭部多處，壬○○並以腳踢甲○之頭部
    ，致甲○因而頭骨破裂、腦漿外溢而死亡之事實，業據本院
    依相關事證認定如前。被告壬○○之選任辯護人於本院更一
    審中就關於犯罪事實請求測謊鑑定；惟測謊之鑑驗，係就受
    測人對相關事項之詢答，對應其神經、呼吸、心跳等反應而
    判斷，其鑑驗結果有時因受測人之生理、心理因素而受影響
    ，該鑑驗結果僅為審判之參考，而非為判斷之唯一及絕對之
    依據（最高法院85年度台上字第5791號刑事判決意旨參照）
    ，且本案發生後迄今已數年，且經多次開庭，反覆訊問，情
    況已與案發之初大不相同，自難期測謊能得出準確之結果，
    是本院認無對此部分送請測謊之必要；另選任辯護人復要求
    本院至現場勘驗，本院認事隔甚久，該現場地處郊外，相關
    之跡證早經破壞，亦無必要。
二、核被告等所為，均係犯刑法第226條之1之犯強制性交罪而故
    意殺害被害人罪、第302條第1項之非法剝奪他人行動自由罪
    ，及第247條第1項之毀損屍體罪。被告二人就故意殺害彼等
    強制性交之被害人犯行，及與劉○○就所犯非法剝奪他人行
    動自由罪、殺人罪與毀損屍體罪間，均有犯意之聯絡與行為
    之分擔，應論以共同正犯。其等所犯前開三罪間有方法結果
    之牽連關係，為牽連犯，應依刑法第55後段從一重論以犯強
    制性交罪而故意殺害被害人罪。公訴意旨雖未論及被告等毀
    損屍體部分之罪名，然查被告等於謀議殺害甲○時曾就「要
    做就做乾淨一點」一節達成共識，並一起到加油站購買瓶裝
    汽油，且於甲○死亡後，隨即以汽油焚燒其面部，堪認被告
    等於謀議殺人之同時已串謀毀損屍體，且該毀損屍體之犯行
    、妨害自由與殺人犯行間有牽連犯之裁判上一罪關係，為起
    訴效力所及，本院自得一併審理之。又公訴意旨雖認被告二
    人係共犯刑法第222條第1項第1款共同強制性交而故意殺被
    害人罪，然查本件被告等分別係在不同時地對甲○為強制性
    交，嗣後始因恐被害人提起告訴，而起意殺人滅跡，已見前
    述，被告等對強制性交部分既無犯意之聯絡與行為之分擔，
    渠二人係各自單獨犯刑法第221條之罪，而後再基於共同犯
    意殺害其強制性交之被害人，可以認定。查被告壬○○曾因
    犯竊盜罪，經臺灣臺中地方法院判處有期徒刑一年確定，於
    85年4月21日執行完畢，又因違反麻醉藥品管理條例及竊盜
    罪，經臺灣臺中地方法院分別判處有期徒刑四月及一年六月
    確定，嗣經裁定定應執行刑為有期徒刑一年八月，並於87年
    1月11日假釋期滿執行完畢，有臺灣高等法院被告全國前案
    紀錄表一份附卷可憑，其五年內再犯本件有期徒刑以上之罪
    ，為累犯，但所犯刑法第226條之1犯強制性交罪而故意殺害
    被害人罪，本刑為死刑或無期徒刑，依法不得加重其刑。至
    告訴代理人於本院前審雖一再指稱被告有拿取被害人皮包，
    應另涉有強盜犯行云云；然按刑法第328條之強盜罪以意圖
    為自己或第三人不法之所有為構成要件之一，訊據被告壬○○、己○○均堅決否認有強盜犯行，被告壬○○雖供稱看到
    被告己○○在甲○死亡後搶去甲○之皮包云云；但甲○死後
    兩手均緊抓雜草，有相片數幀附卷可憑，依前開情形可推斷
    ，死者不可能在死後有被搶皮包之情形，業據證人即法醫師
    戊○○於原審結證明確（見原審卷第167頁），是以自不得
    僅憑被告壬○○、己○○各自指訴對方搶去甲○之皮包，即
    認定被告己○○、壬○○尚有強盜犯行，再共犯劉○○於原
    審審理時供稱被告壬○○、己○○在○○湮滅證據時，伊有
    特別問被害人之皮包有無拿起來，因為怕被發現等語（見原
    審卷第184頁），而被害人甲○在檳榔攤下班後即受邀前往
    ＫＴＶ唱歌，亦不可能攜帶大額金錢，致遭覬覦，是以被告
    三人即使案發後有拿被害人之皮包，目的亦是湮滅證據而非
    意圖為自己或他人不法之所有，揆諸前揭說明意旨即不構成
    強盜犯行。另被告壬○○於偵審中迭次指稱被告己○○於臺
    中縣○○鄉○○村○○街山區之案發現場，強行脫去甲○之
    內褲，欲再行對甲○為強制性交而未遂云云；惟查上揭被告
    壬○○所指陳之情節為被告己○○所堅決否認，且依前開經
    認定之事實，被告壬○○至該案發現場隨即下車取出鐵鎚擊
    打甲○，甲○並因之倒地，被告己○○既於稍早已對甲○為
    強制性交既遂，衡情亦不致於甲○遭鐵鎚擊打受傷倒地之情
    況下再起淫念，況被告壬○○並已取出預先命被告己○○購
    買之汽油欲焚燒甲○之下體湮滅強制性交之罪證，是應以被
    告己○○所陳係被告壬○○命其將甲○之內褲脫下，以便利
    焚燒甲○下體之辯詞為可採。至被害人經解剖勘驗結果，雖
    呈陰道鬆弛張大，而懷疑有死後遭姦屍之情形，然經法醫戊○○於本院更二審證稱，該勘驗情形並不能排除係因被害人
    曾連續遭強制性交所致。又鑑定人戊○○法醫於本院更三審
    證述：解剖時所見被害人下體鬆弛情形，與火燒沒有關連，
    火燒反而會收縮。而有生前多次性交或是死後有姦屍兩種可
    能。異物插入也有可能，但是陰道會有異物的成分可以採集
    到。無法確定被害人於死後受到姦淫。確定被害人生前受到
    強制性交。發生性交時應該會收縮，只是因為多次，才會發
    生鬆弛，這和死後造成的鬆弛情形我們無法判別等語（見本
    院上重更(三)卷二第74、75頁）。依此既無法判斷被害人確有
    受到死後被姦淫之情形，自無從逕予認定此一事實。另被告
    己○○復否認有在殺害甲○之現場有與甲○為性交之行為，
    更無任何積極證據足以證明被告己○○有二度對甲○為強制
    性交之犯行，自不能率爾為此項認定，附此敘明。
三、原審法院因認被告等人犯罪事證明確，而各予以論科，固屬
    有見。惟查：(一)原判決認定被告等在對甲○強制性交前並未
    有殺害甲○之預謀，而係於強制性交後，始另行起意殺害被
    害人滅口，二者乃分別起意，而予以分論併罰，未審被告等
    強制性交行為與殺害被害人犯行間，有時間上之銜接性，且
    具密切之犯意關連性，應論以強制性交而殺害被害人一罪，
    其認事用法已有未當。(二)被告己○○就殺人部分之行為分擔
    ，僅從被告壬○○之命脫下甲○之內褲，及最後擊打甲○後
    腦二下，其犯罪情節不若被告壬○○所為嚴重，且於本院最
    終審理時供承全部犯行不諱，非無悔意，原判決就二人同量
    處死刑，難見其平，且就被告己○○而言，確仍嫌過重。被
    告二人上訴均相互推諉，否認殺人犯行；檢察官上訴意旨認
    原判決就被告二人所犯強制性交部分量刑過輕，固無可取，
    惟原判決就被告二人所犯部分，既有前開可議之處，仍屬無
    可維持，應由本院將原判決關於被告二人部分予以撤銷改判
    。按死刑之存廢與否，在法學理論及實務上，固有討論之空
    間，而支持廢除死刑之學說，其最主要之理由，在於死刑具
    有不可回復性，及國家有無以法律規定逕行剝奪被告之生命
    權。然以現行法律，既仍存有死刑之規定，在尚依法未廢止
    之前，法院在個案審理時，仍應據以為量刑之依據。尚不得
    昧於空洞之理論，而逕行一律排除死刑之適用，否則無異法
    官自行制定排除死刑規定之法律，顯非社會所期望者，此實
    吾人所應深思。本院審酌本件全案情節，被害人甲○為一年
    輕涉世未深之女子，尤其不知人心之險惡，被告二人與甲○
    認識僅有數天，與被害人並無任何冤仇，被害人係因受臨時
    邀約，而與被告等一同外出，原以為不時即可返家，殊不知
    遭受被告二人先後加以性侵害後，帶往荒山野地，而當時值
    三更半夜，被害人孤身無助，呼救無門，遭受極為殘忍之手
    段凌虐殺害，且以本件行兇之過程，殺害被害人之決意極為
    堅定，意必至死方休，並在被害人將死之際前後，點火焚燒
    ，以致面目全非，被告等泯滅人性，犯罪之手段極度殘忍，
    天理不容。對社會之危害特甚，並造成被害人家屬身心永遠
    無法磨滅之嚴重創痛，犯後復湮滅罪證、相偕逃亡串供，復
    均尚未對被害人家屬有所賠償。本件被告壬○○首起殺人之
    犯意，而尋求被告己○○與劉○○之附和，且本件殺人焚屍
    犯行中之絕大部分為其所為，惡性最深，情節最重；被告己○○就殺人犯行之行為分擔，僅從被告壬○○之命脫下甲○
    之內褲及最後擊打甲○後腦二下，其犯罪情節不若被告壬○○所為嚴重，且於本院最終審理時供承全部犯行不諱，非無
    悔意，被告二人殺人之情節自有差等，未至必須均予量處死
    刑之程度等一切情狀，分別處被告壬○○以死刑，被告己○○處以無期徒刑，並均依刑法第37條第1項宣告褫奪公權終
    身。又依刑法第91條之1規定：「犯第二百二十一條至第二
    百二十七條、第二百二十八條、第二百二十九條、第二百三
    十條、第二百三十四條之罪者，於裁判前應經鑑定有無施以
    治療之必要，有施以治療之必要者，得令入相當處所，施以
    治療。前項處分於刑之執行前為之，其期間至治癒為止，但
    最長不得逾三年。」本件被告等涉犯刑法第226條之1強制性
    交而故意殺害被害人罪，已如前述，經原審送請國軍臺中總
    醫院鑑定結果，該院以「壬○○情緒不穩定，衝動控制力差
    ，對人有敵意，人際互動不良，自我情緒整合及執行有困難
    ，挫折忍受度低，易有衝突及興奮傾向，內在則匱乏、無力
    感，在社交及性方向有強烈之攻擊傾向，性格異常，成長背
    景不健全，思考偏差，凡事以自己利益為出發點，遇不順則
    易有反叛心態，對事件發生之過程無悔意且強調他人所為，
    道德感低落，應接受精神科強制治療至少二年」；「己○○
    在心測中呈現沒有主見，較易盲從同輩之言行，對環境刺激
    之處理能力較弱，欠缺計劃深思之部分，情緒活動大於理智
    思考，挫折耐受度及衝動控制性低，邊緣性智商仍有自由意
    志決定之能力，成長過程中智能較低，習得不當之處世方式
    ，對環境改變之處理能力較弱，致易有衝動及情緒化反應，
    加上性態度較隨便，故應接受精神科治療一年」等語，有該
    院90年7月2日90民診查字第847號函附之法律精神鑑定報告
    二份在卷可憑（見原審卷第124、1 26頁），爰宣告於刑之
    執行前令入相當處所施以治療，但其期間不得逾三年。至扣
    案之鐵槌一把係被告壬○○所有供犯罪所用之物，業據被告
    壬○○於警詢及偵審中供證明確（見偵查卷第23、129頁、
    原審卷第188頁），應依刑法第38條第1項第2款之規定諭知
    沒收。另扣案之前開車號00-0000自用小客車雖係被告等人
    犯本件妨害自由罪行所用之物，惟登記名義人為被告壬○○
    之母親謝○○，此有車號查詢汽車車籍單乙紙可佐（見偵查
    卷第71頁），既非屬被告等人所有，依法不得宣告沒收，併
    予敘明。
據上論斷，應依刑事訴訟法第369條第1項前段、第364條、299條
第1項前段，刑法第28條、第226條之1、第302條第1項、第247條
第1項、第55條後段、第47條、第91條之1第1項、第2項、第37條
第1項、第38條第1項第2款、罰金罰鍰提高標準條例第1條前段，
判決如主文。
本案經檢察官丁○○到庭執行職務。
中    華    民    國    94    年    11    月    17    日
              刑事第五庭  審判長法  官  袁  從  楨
                                法  官  姚  勳  昌
                                法  官  郭  同  奇
上列正本證明與原本無異。
如不服本判決應於收受送達後十日內向本院提出上訴書狀，其未
敘述上訴之理由者並得於提起上訴後十日內向本院補提理由書（
均須按他造當事人之人數附繕本）。

                                書記官  陳  玫  伶

中    華    民    國    94    年    11    月    21    日
附錄論罪科刑法條：
刑法第226條之1：
犯第221條、第222條、第224條、第224條之1或第225條之罪，而
故意殺害被害人者，處死刑或無期徒刑；使被害人受重傷者，處
無期徒刑或十年以上有期徒刑。
刑法第247條
損壞、遺棄、污辱或盜取屍體者，處六月以上五年以下有期徒刑
。
損壞、遺棄或盜取遺骨、遺髮、殮物或火葬之遺灰者，處五年以
下有期徒刑。
前二項之未遂犯罰之。

刑法第302條：
私行拘禁或以其他非法方法，剝奪人之行動自由者，處五年以下
有期徒刑、拘役或三百元以下罰金。
因而致人於死者，處無期徒刑或七年以上有期徒刑，致重傷者，
處三年以上十年以下有期徒刑。
第一項之未遂犯罰之。                                  Ｉ